【裁判字號】    92,判,631
【裁判日期】    920529
【裁判案由】    地價稅
【裁判全文】
最  高  行  政  法  院  判  決                    九十二年度判字第六三一號
    上  訴  人  財團法人新光吳火獅紀念醫院
    代  表  人  甲○○
    訴訟代理人  蔡國棟  律師
                徐秀鳳  律師
    被 上訴 人  臺北市稅捐稽徵處
    代  表  人  乙○○
右當事人間因地價稅事件，上訴人對於中華民國九十一年三月七日臺北高等行政法院
九十年度訴字第一○七五號判決，提起上訴，本院判決如左：
    主  文
上訴駁回。
上訴審訴訟費用由上訴人負擔。
    理  由
本件上訴人起訴主張：上訴人所有坐落臺北市○○區○○段四小段一七五地號土地，
申請依土地稅減免規則第八條第一項第五款規定減免地價稅，其中供網球場使用之面
積二○二一．八五平方公尺部分，未獲免徵地價稅。惟上訴人係經行政院衛生署核准
設立之醫院，並辦妥財團法人登記，上訴人擬將系爭土地擴建醫療大樓，業獲行政院
衛生署同意，有關建照申請期限並同意延至九十一年六月，於請領建造執照期間，係
作網球場使用，屬醫院休閒育樂設施，供員工及患者使用，未為任何營利行為，核與
減免地價稅之規定並無牴觸。又系爭土地之地目雖編為「田」，使用分區編為「第二
種工業區」，但因上訴人為擴建醫療大樓，刻正申請變更地目，請領建造執照中，無
論其地目為何，目前係供上訴人醫療週邊輔助功用，顯無疑問，不能因地目為田，即
否認為上訴人事業用地而課徵地價稅。又依臺北市政府八十七年四月十八日公開展覽
之「擬訂臺北媒體文化園區細部計畫案」中，將系爭土地劃設為「特定專用區」，其
使用性質亦供醫療服務等使用，全案刻由臺北市都市計畫委員會審議中。是上訴人嗣
後是否取得主管建築機關核發之建築執照，對系爭土地為醫療用地並無絲毫影響。又
系爭土地為財團法人事業相關用地，依醫療法第三十五條規定，非經中央主管機關核
准，不得恣意變更用途。被上訴人以系爭土地非上訴人直接事業用地為由，否准適用
優惠稅率，洵無依據。再查財政部八十年十一月二十七日台財稅第八○○七五七三○
四號函釋，並不適用於本案，復查及訴願決定援引上開函釋駁回，殊有未當等情，爰
請判決將訴願決定及原處分（復查決定）不利於上訴人部分均撤銷。
被上訴人則以：查系爭土地為臺北市政府列入媒體文化園區計畫，非屬行政院衛生署
原核定規劃使用範圍（即非擴建範圍），嗣雖經行政院衛生署許可於系爭土地擴建醫
療大樓，並限期應向主管建築機關申請核發建築執照，如逾期未辦，該署將註銷許可
，此有衛生署八十七年七月一日衛署醫字第八七○四○九七二號函及八十八年二月三
日衛署醫字第八八○○六三二三號函影本可稽，是系爭土地於上訴人未依規定向主管
建築機關申請核發建築執照前，尚難確定為醫院直接用地。且系爭面積二、○二一．
八五平方公尺土地實際使用情形係供員工網球場用，非但與本身醫療事業無關，且以
員工為特定對象，不符土地稅減免規則第八條第一項第五款前段規定之意旨。又上訴
人所提行政院衛生署九十年七月十五日衛署醫字第○九○○○四○○三○號函，載明
上訴人應限期取得主管建築機關核發建築執照，逾期未辦，原許可自動失效，則本件
於上訴人未依規定申請核發建築執照前，尚難確定其為醫院直接用地。另有關上訴人
所提財政部八十年十一月二十七日台財稅第八○○七五七三○四號函釋規定部分，被
上訴人作成復查決定時，僅係參照該函釋意旨，惟訴願決定已不再援引該函釋等語，
作為抗辯。
原審斟酌全辯論意旨及調查證據之結果，以：上訴人所有坐落臺北市○○區○○段四
小段一七五地號土地，面積計三、○八三平方公尺，申請依土地稅減免規則第八條第
一項第五款規定減免地價稅。案經上訴人所屬士林分處派員會同臺北市政府地政處人
員勘查結果，其中面積七二八．七九平方公尺係供道路使用，面積三三二．三六平方
公尺係作機車停車場使用，其餘面積二○二一．八五平方公尺係供員工網球場之用，
此有會勘紀錄表影本及現場照片三張附原處分卷可稽，並為兩造所不爭執。被上訴人
以上開無償供公共使用之道路面積部分，准予免徵地價稅，其餘部分仍應按一般用地
稅率課徵地價稅。上訴人不服，申經復查決定，除上開無償供公共使用之停車場部分
准予免徵地價稅外，其餘部分復查駁回，遂就復查決定駁回部分循序提起行政訴訟。
按土地賦稅之減免，以土地使用原因事實合於土地稅減免規則相關條文所列舉之標準
者為限，因此，土地賦稅之得否減免，尚須審究其土地之使用原因事實，而非如上訴
人所訴只須經事業主管機關核准設立並辦妥財團法人登記之私立醫院其所有之土地均
得免徵地價稅，觀之土地稅減免規則第八條第一項第五款係規定「其本身事業用地」
即明；且所謂私立醫院其本身事業用地免徵地價稅，尚須該事業用地不以特定之人等
為主要受益對象。上訴人既主張系爭供員工網球場使用之土地應予免徵地價稅，自應
舉證證明其符合上開免徵地價稅規定之要件。查系爭土地為臺北市政府列入媒體文化
園區計畫，非屬行政院衛生署原核可上訴人使用醫療用地範圍，其地目編為「田」，
使用分區編為「第二種工業區」，此為上訴人之訴訟代理人所自認，並有土地所有權
狀及土地使用分區及公共設施用地證明書影本附卷足憑。雖經行政院衛生署許可於系
爭土地擴建醫療大樓，惟該署亦分別以八十七年七月一日衛署醫字第八七○四○九七
二號函及九十年七月五日衛署醫字第○九○○○四○○三○號函上訴人，略以：「．
．．請即依醫療法施行細則第七條規定，於文到六個月內向主管建築機關申請核發建
築執照．．．本案因涉及土地用途變更事宜，應請自行辦理土地用途變更後報署核備
，否則將予註銷許可。」、「同意貴院擴建醫療大樓許可期限展延至九十一年六月三
十日，屆時如無法取得建築執照，除有正當理由，並報經本署同意外，原許可自動失
效．．．」等語，是系爭土地於上訴人未依規定向主管建築機關申請核發建築執照前
，尚難遽認其使用情形係供作醫療使用，故被上訴人認定系爭土地不符土地稅減免規
則第八條第一項第五款免徵地價稅之規定，即非無據。況上開面積二、○二一．八五
平方公尺土地之實際使用情形，係供員工網球場使用，有原處分卷附現場照片中網球
場護網上懸掛之「新光醫院員工網球場」布幕字樣可佐，則其既以員工為特定對象，
自不符土地稅減免規則第八條第一項第五款前段：「不以同業、同鄉、同學、宗親成
員或其他特定之人等為受益對象」之免徵地價稅要件。被上訴人否准上訴人申請免徵
系爭土地中供員工網球場使用部分之地價稅，徵諸行為時土地稅法第六條、土地稅減
免規則第八條第一項第五款及第二項之規定，洵無違誤。訴願決定予以維持，亦無不
合。兩造其餘攻擊防禦方法均與本件判決結果不生影響，故不逐一論述，因將上訴人
之訴駁回。
按行為時土地稅法第六條規定，為發展經濟，促進土地利用，增進社會福利，對於醫
療、衛生事業及合理之自用住宅等所使用之土地，得予適當之減免；同條後段並授權
由行政機關訂定其減免標準及程序。行為時土地稅減免規則第八條第一項第五款復明
訂：「經事業主管機關核准設立之私立醫院、捐血機構、社會救濟慈善及其他為促進
公眾利益，不以營利為目的，且不以同業、同鄉、同學、宗親成員或其他特定之人等
為主要受益對象之事業，其本身事業用地全免。但促進公眾利益之事業，經由當地主
管稽徵機關報經省（市）主管機關核准免徵者外，其餘應以辦妥財團法人登記，或係
辦妥登記之財團法人所興辦，且其用地為該財團所有者為限。」準此，土地賦稅之減
免，自須審究其土地之實際使用情形而定，並非僅須經事業主管機關核准設立並辦妥
財團法人登記之私立醫院之所有土地均得免徵地價稅。本件依原審認定之事實，系爭
土地為臺北市政府列入媒體文化園區計畫，非屬行政院衛生署原核可醫療用地範圍，
雖經行政院衛生署許可於系爭土地擴建醫療大樓，惟於上訴人未依規定向主管建築機
關申請核發建築執照前，尚難遽認其使用情形係供作醫療使用。況系爭土地之實際使
用情形，係供員工網球場使用，自不符土地稅減免規則第八條第一項第五款前段之免
徵地價稅要件，被上訴人否准上訴人申請免徵地價稅，洵無違誤，為其判決之論據，
揆之前開規定，經核並無違背法令情事。上訴論旨，仍執陳詞，主張被上訴人就前開
規定之「本身事業用地」，解釋為「事業直接用地」不當；認定為「直接用地」之標
準欠明；並就系爭土地是否為上訴人醫院事業用地之事實等為爭執，指摘原判決有適
用法規不當及理由不備之違法，求予廢棄，難謂有理由，應予駁回。
據上論結，本件上訴為無理由，爰依行政訴訟法第二百五十五條第一項、第九十八條
第三項前段，判決如主文。
中    華    民    國    九十二      年      五        月    二十九      日
                    最 高 行 政 法 院  第 四 庭
                                審 判 長 法  官      廖  政  雄
                                         法  官      趙  永  康
                                         法  官      林  清  祥
                                         法  官      鍾  耀  光
                                         法  官      姜  仁  脩
右  正  本  證  明  與  原  本  無  異
                                         法院書記官  蘇  金  全
中    華    民    國    九十二      年      五        月    二十九      日


司法院資訊處製作；財團法人民間司法改革基金會備份。
